臺灣桃園地方法院刑事判決
110年度訴字第1395號
公  訴  人  臺灣桃園地方檢察署檢察官 
被      告  吳昆翰



                    居新北市○○區○○街000號0樓        選任辯護人  張寧洲律師(法扶律師)          
上列被告因毒品危害防制條例案件，經檢察官提起公訴（110年
度偵字第25932號），本院判決如下：
    主  文
甲○○販賣第三級毒品，未遂，處有期徒刑壹年玖月。緩刑肆年
，緩刑期間付保護管束，並應於本判決確定之日起壹年內向公庫
支付新臺幣拾貳萬元，及應向指定之政府機關、政府機構、行政
法人、社區或其他符合公益目的之機構或團體，提供壹佰貳拾小
時之義務勞務。
扣案如附表一所示之物均沒收。
    事  實
一、甲○○明知4-甲基甲基卡西酮（Mephedrone）、愷他命係毒品
    危害防制條例第2第2項第3款列管之第三級毒品，依法不得
    販賣，竟仍基於販賣第三級毒品以營利之犯意，於民國110
    年7月8日前某時，以附表一編號3 所示之手機，使用推特帳
    號「@@」，發送內容為「音樂課裝備拋百鈔、(飲料圖示)、
    價錢好談」暗示販售含有上述第三級毒品成分咖啡包（下稱
    毒品咖啡包）、愷他命之訊息，適為桃園市政府警察局龜山
    分局執行網路巡邏之警員發現，於110年7 月5日21時20 分
    許，佯裝成購毒者，以「推特」暱稱「Jacky」與甲○○聯絡
    購買毒品咖啡包、愷他命事宜，雙方達成以新臺幣（下同）
    14000元交易51包毒品咖啡包、4000元交易1包愷他命之交易
    價格，並約定於桃園市○○區○○街00號QK汽車旅館501號房（
    下稱系爭交易地點）進行交易。嗣後甲○○抵達系爭交易地點
    ，甲○○即於110年7 月8日18 時許，向在場佯裝購毒者之員
    警收款，並交付如附表一編號1毒品咖啡包51包、附表一編
    號2愷他命1包時，在場員警表明身分當場查獲而未遂，並扣
    得如附表編號1至3 所示之物，而查悉上情。
二、案經桃園市政府警察局龜山分局報告臺灣桃園地方檢察署檢
    察官偵查後起訴。
    理  由
一、證據能力部分：
　㈠按被告以外之人於審判外之言詞或書面陳述，除法律有規定
    者外，不得作為證據，刑事訴訟法第159 條第1 項固有明文
    ；惟被告以外之人於審判外之陳述，雖不符同法第159 條之
    1 至之4 規定，而經當事人於審判程序同意作為證據，法院
    審酌該言詞陳述或書面陳述作成時之情況，認為適當者，亦
    得為證據；當事人、代理人或辯護人於法院調查證據時，知
    有第159 條第1 項不得為證據之情形，而未於言詞辯論終結
    前聲明異議者，視為有前項之同意，同法第159 條之5 亦定
    有明文。本件公訴人、被告甲○○，及其辯護人於本院準備程
    序時均不爭執本院所引用之供述證據之證據能力，且於本院
    言詞辯論終結前均未聲明異議，經審酌本院所引用之供述資
    料作成時之情況，核無違法取證或其他瑕疵，認為以之作為
    證據為適當，均得做為證據。
　㈡至於本判決所引用之非供述證據部分，與本案均有關連性，
    亦無證據證明係實施刑事訴訟程序之公務員以不法方式所取
    得，依刑事訴訟法第158 條之4 規定反面解釋，亦具證據能
    力。
二、事實認定：
　㈠上開犯罪事實，業據被告甲○○迭於警詢、偵訊及本院審理中
    均坦承不諱，核與證人鄭力瑋於偵訊時之證述相符（見偵卷
    第187至188 頁），並有桃園市政府警察局龜山分局偵110 
    年7月8日之職務報告、桃園市政府警察局龜山分局搜索暨扣
    押筆錄、扣押物品目錄表、被告與員警之現場毒品交易對話
    記錄譯文各1 份，及本案刑事蒐證照片附卷可佐（見偵卷第
    55至61、63至66、69至73、93至134頁）。而附表一編號1所
    示之毒品咖啡包共51包、附表一編號2所示之愷他命1包，經
    鑑定分別含有第三級毒品4-甲基甲基卡西酮、愷他命成分（
    鑑驗之重量及結果，如附表一編號1、2 之「鑑定結果∕備註
    」欄所示），此有內政部警政署刑事警察局110年9月22日刑
    鑑字第1100071907號鑑定書、臺北榮民總醫院110年8月6日
    北榮毒鑑字第C0000000號毒品成分鑑定書在卷可稽（見偵卷
    第241、245 頁），足認被告前開任意性之自白，核與上揭
    事實相符，洵堪採信。
　㈡查被告於本院準備程序時自陳，本案毒品交易扣掉所購入之
    毒品成本，即為預期之獲利等語（見本院卷第55頁），是其
    主觀上確係出於賺取抽成以為營利之意圖無訛。
　㈢綜上所述，是本案事證明確，被告之犯行洵堪認定，應予依
    法論科。
三、論罪科刑：
　㈠按4-甲基甲基卡西酮、愷他命均為毒品危害防制條例所定之
    第三級毒品，依法不得販賣。復按刑事偵查技術上所謂之「
    釣魚偵查」，係指對於原已犯罪或具有犯罪故意之人，以設
    計引誘之方式，使其暴露犯罪事證，而加以逮捕或偵辦而言
    ，此純屬偵查犯罪技巧之範疇，並未違反憲法對於基本人權
    之保障，且於公共利益之維護有其必要性存在，故依「釣魚
    」方式所蒐集之證據資料，原則上非無證據能力。又於此情
    形，因毒品購買者為辦案佯稱購買，而將販賣者誘出以求人
    贓俱獲，因其無實際買受之真意，且在警察監視之下伺機逮
    捕，事實上亦不能真正完成買賣，則該次行為，僅能論以販
    賣未遂（最高法院100 年度台上字第4498號判決意旨參照）
    。查被告使用推特網路社交平台以文字訊息散布販賣第三級
    毒品之上開訊息，是被告已具販賣第三級毒品之犯意，經警
    方虛與迎合佯裝為買家與被告聯繫，約定交易毒品之數量、
    價格及地點後，由被告依約攜帶上開第三級毒品至系爭交易
    地點，並向佯裝毒品買家之員警交付附表編號1 所示之毒品
    後，在場員警即予以逮捕，揆諸上開說明，被告已著手實施
    本件販賣毒品行為，惟事實上不能完成犯行，是核被告所為
    ，係犯毒品危害防制條例第4 條第6 項、第3 項之販賣第三
    級毒品未遂罪。另被告於販賣前所持有扣案如附表一編號1 
    所示之毒品咖啡包共61包（含非本案交易之毒品咖啡包10包
    ），固含有第三級毒品4-甲基甲基卡西酮成分，然依上開鑑
    定書內容，其純質淨重僅推估為4.01 公克，未逾5 公克（
    見偵卷第245 頁），而附表一編號2所示之愷他命，卷內並
    無純質淨重之資料，復無其他積極證據得以證明本案所欲販
    賣之第三級毒品其純質淨重已逾5 公克，而毒品危害防制條
    例第11條第5 項之規定，僅處罰持有屬第三級毒品之純質淨
    重5公克以上者，是被告於販賣前持有如附表一編號1 所示
    之毒品咖啡包51包、附表一編號2所示之愷他命1包之行為，
    並不另行成立持有第三級毒品罪，即與本案販賣第三級毒品
    未遂之犯行間無高、低度行為之吸收關係，併予敘明。
　㈡被告未及賣出上開毒品即遭警查獲，尚屬未遂，故依刑法第2
    5條第2 項規定，按既遂犯之刑減輕之。再按犯毒品危害防
    制條例第4 條至第8 條之罪於偵查及審判中均自白者，減輕
    其刑，毒品危害防制條例第17條第2 項定有明文。被告迭於
    警詢、偵查及本院審理中均自白犯罪，業如前述，爰均依毒
    品危害防制條例第17條第2 項遞減輕其刑。
　㈢另本件被告經依上開規定遞減其刑後，已無科以最低度刑仍
    嫌過重之情形，是被告之辯護人主張本件應有刑法第59條之
    適用等節，尚非可採，併此敘明。
　㈣爰審酌被告於案發時剛滿20歲，卻無視於我國政府禁絕毒害
    之堅定立場，僅圖一己私利，知悉毒品具有成癮性、濫用性
    ，對社會深具危害，仍欲販賣附表一編號1 、2所示之第三
    級毒品予他人，將造成毒品之流通及助長泛濫，亦戕害國民
    身心健康，對社會治安產生危害，幸本案因警網路巡邏予以
    查獲而未遂，方未成實害，被告所為應予以非難；惟念被告
    犯後均能坦承犯行，復兼衡其於本院審理自陳之智識程度、
    經濟及家庭生活狀況（見本院卷第112 頁）、犯罪之動機、
    目的、手段、欲販賣第三級毒品之數量等一切情狀，量處如
    主文所示之刑。
　㈤附條件緩刑之諭知：
　　⒈按緩刑係附隨於有罪判決的非機構式之刑事處遇，其主要
      目的在達成受有罪判決之人，在社會中重新社會化之人格
      重建功能。再者，緩刑制度首重再犯罪的預防，唯有對受
      判決人本身有充分瞭解，例如依其過去生涯，可知犯罪行
      為人所曾接受的教育，從犯罪的狀態瞭解行為人的行為動
      機、目的，從犯罪後態度推知行為人對其行為的看法，從
      生活狀況與環境推測其將來的發展等，才能判斷其在緩刑
      期間，與之後的生活中是否會再犯罪。亦即藉由前述各種
      因素對犯罪行為人為整體評價，作為法院判斷該行為人是
      否適宜被宣告緩刑，以及進一步依據個案情況決定緩刑期
      間，及所應採取的積極協助措施，並將之作為緩刑宣告的
      負擔或條件（最高法院101 年度台上字第5586號判決意旨
      參照）。
　　⒉被告前未曾受任何有期徒刑以上刑之宣告，此有臺灣高等
      法院被告前案紀錄表附卷可憑，本院審酌被告犯後業已於
      警詢、偵訊及本院審理時均坦承犯行，犯後態度良好，顯
      有悔意，及姑念被告並無曾受任何有期徒刑以上刑之宣告
      之前科紀錄，加之被告於本院審理時自陳於案發後已有固
      定工作（見本院卷第112頁），顯見被告於案發後生活已
      步入正軌，可認被告經此偵審及科刑教訓，自當知所惕勉
      而無虞再犯，本院綜核各情認上開有期徒刑之宣告，已足
      策其自新，其所宣告之刑，以暫不執行為適當，併依法諭
      知緩刑4 年，用啟向上。
　　⒊又第三級毒品於我國青少年間之濫用情形，日益嚴重，顯
      已成為我國毒品犯罪之嚴重隱憂，縱然本院審酌上情，對
      被告依本案個案之情形而為緩刑之諭知，但被告應長存警
      惕，切莫不可再犯，否則將會使己身再次陷入萬劫不復之
      境地，並為促使被告日後更加注意行為規範，勿再犯同性
      質之犯行，造成社會秩序危害，認應課予一定條件之緩刑
      負擔，期能從中記取教訓，時時警惕，避免再度犯罪，爰
      依刑法第74條第2 項第4 、5 款規定，並命其於本判決確
      定之日起1 年內，向公庫支付12萬元，並應依執行檢察官
      命令，向指定之政府機關、政府機構、行政法人、社區或
      其他符合公益目的之機構或團體提供120 小時之義務勞務
      ，並依刑法第93條第1 項第2 款規定，諭知被告應於緩刑
      期間均交付保護管束，以觀後效，並促其於緩刑期間徹底
      悔過。
　　⒋另被告上揭所應履行之義務，乃緩刑宣告附帶條件，依刑
      法第75條之1 第1 項第4 款之規定，違反上開負擔情節重
      大，足認原宣告之緩刑難收其預期效果，行刑罰之必要者
      ，得撤銷緩刑之宣告，希被告嚴格遵守規範，切勿自誤，
      附此說明。
四、沒收部分：
　㈠按違禁物，不問屬於犯罪行為人與否，沒收之，刑法第38條
    第1 項定有明文。又毒品危害防制條例第18條第1 項後段規
    定查獲之第三、四級毒品，無正當理由而擅自持有者，沒入
    銷燬之；此應沒入銷燬之毒品，專指查獲施用或持有（未成
    罪）之第三、四級毒品而言；倘屬同條例相關法條明文規定
    處罰之犯罪行為，即非該條項應依行政程序沒入銷燬之範圍
    ；再同條例對於查獲之製造、運輸、販賣、意圖販賣而持有
    、以非法方法使人施用、引誘他人施用及轉讓、持有一定數
    量以上第三、四級毒品之沒收，並無特別規定，如其行為已
    構成犯罪，則該毒品即屬不受法律保護之違禁物，應回歸刑
    法之適用（最高法院98年度台上字第2889號、99年度台上字
    第2733號判決意旨參照）。
　㈡查扣案如附表一編號1 所示之毒品咖啡包51 包、附表編號2
    所示之愷他命1包，經鑑驗結果，均分別檢出第三級毒品4-
    甲基甲基卡西酮、愷他命成分，業如上述，為被告販賣第三
    級未遂而查獲之第三級毒品，屬違禁物，揆諸上開說明，應
    依刑法第38條第1 項規定，宣告沒收。又包裹上開毒品之包
    裝袋，袋上仍會殘留微量毒品而無法將之完全析離，是就該
    包裝袋，亦應依法併宣告沒收。至鑑驗用罄之毒品既已滅失
    不復存在，爰不另為沒收之諭知。另外本案被告未及賣出毒
    品即遭查獲，尚無販賣所得財物，自無從諭知沒收犯罪所得
    財物。
　㈢次按犯本法第4 條至第9 條、第12條、第13條或第14條第1項
    、第2 項之罪者，其供犯罪所用之物，不問屬於犯罪行為人
    與否，均沒收之，毒品危害防制條例第19條第1 項定有明文
    。扣案如附表一編號3所示之IPHONE手機1 支（含SIM 卡）
    ，為被告所有，並持之用以販賣本案毒品咖啡包之聯絡工具
    （見本院卷第108頁），爰依上揭規定諭知沒收。
　㈣另查，扣案如附表二編號1 所示之毒品咖啡包10 包，雖經鑑
    定含有第三級毒品4-甲基甲基卡西酮成分（鑑驗之重量及結
    果，如附表二編號1 「鑑定結果∕備註」欄所示），然此非
    作為本案販賣之毒品，而與被告本案所犯販賣第三級毒品未
    遂罪間並無直接關聯，且依上開鑑定書內容可知，並無其他
    積極證據得以證明其純質淨重已逾5 公克，依罪證有疑，利
    歸於被告之原則，亦難認合於毒品危害防制條例第11條第5 
    項之規定，爰不予沒收諭知，由檢察官另行依法處理。至於
    附表二編號2 所示之物，依卷存資料並無積極證據可供證明
    與本案被告販賣第三級毒品未遂之犯行有何關聯，亦不予宣
    告沒收，末此敘明。
據上論斷，應依刑事訴訟法第299 條第1 項前段，判決如主文。
本案經檢察官乙○○提起公訴，檢察官蕭佩珊到庭執行職務。
中　　華　　民　　國　　111 　年　　5 　　月　　31　　日
                  刑事第九庭  審判長  法  官  陳品潔

                                      法  官  王鐵雄

                                      法  官  謝承益
以上正本證明與原本無異。
如不服本判決應於收受判決後20日內向本院提出上訴書狀，並應
敘述具體理由。其未敘述上訴理由者，應於上訴期間屆滿後20日
內向本院補提理由書(均須按他造當事人之人數附繕本)「切勿逕
送上級法院」。 
　　　　　　　　　　　　　　　        書記官　莊佳蓁
中　　華　　民　　國　　111 　年　　6 　　月　　1 　　日
　　　　　　　　　　　　　　　　　　　
附錄本判決論罪科刑法條全文：
毒品危害防制條例第4條
製造、運輸、販賣第一級毒品者，處死刑或無期徒刑；處無期徒
刑者，得併科新臺幣 3 千萬元以下罰金。
製造、運輸、販賣第二級毒品者，處無期徒刑或 10 年以上有期
徒刑，得併科新臺幣 1 千 5 百萬元以下罰金。
製造、運輸、販賣第三級毒品者，處 7 年以上有期徒刑，得併
科新臺幣 1 千萬元以下罰金。
製造、運輸、販賣第四級毒品者，處 5 年以上 12 年以下有期
徒刑，得併科新臺幣 5 百萬元以下罰金。
製造、運輸、販賣專供製造或施用毒品之器具者，處 1 年以上
7 年以下有期徒刑，得併科新臺幣 1 百 50 萬元以下罰金。
前五項之未遂犯罰之。

附表一：本案應沒收之物
編號 物品名稱 數量 鑑定結果／備註 1 毒品咖啡包 51包 本案交易之毒品，與附表二編號１之毒品咖啡包10包一同鑑驗，外觀均為金色包裝，內含黃色粉末，經檢驗其內含第三級毒品4-甲基甲基卡西酮成分，驗前含袋及標籤總毛重500.57公克，驗前總淨重約401.47公克，鑑驗取用1.52公克，驗餘淨重約399.95公克，純度約1%，推估驗前總純質淨重約4.01公克。（內政部警政署刑事警察局110年9月22日刑鑑字第1100071907號鑑定書，110年偵字25932號卷第245頁） 2 愷他命 1 包 本案交易之毒品，外觀為白色或透明晶體，經檢驗其內含第三級毒品愷他命成分，驗前含袋及標籤毛重2.1547公克，驗前淨重1.9691公克，鑑驗取用0.0021公克，驗餘淨重1.9670公克。（臺北榮民總醫院110年8月6日北榮毒鑑字第C0000000號毒品成分鑑定書，110年偵字25932號卷第241頁） ３ IPHONE手機 1 支 被告甲○○用以聯絡本案毒品交易事宜，含SIM卡1張，門號0000000000，IMEI：000000000000000、000000000000000，暫由桃園市政府警察局龜山分局龜山派出所代為保管，並有代保管條。（被告甲○○110年8月23日偵訊，110年偵字25932號卷第222頁；代保管條，110年偵字25932號卷第79頁） 

附表二：本案不予沒收之物
編號 物品名稱 數量 鑑定結果／備註 １ 毒品咖啡包 10包 非本案交易之毒品，與附表一編號1之毒品咖啡包51包一同鑑驗，外觀均為金色包裝，內含黃色粉末，經檢驗其內含第三級毒品4-甲基甲基卡西酮成分，驗前含袋及標籤總毛重500.57公克，驗前總淨重約401.47公克，鑑驗取用1.52公克，驗餘淨重約399.95公克，純度約1%，推估驗前總純質淨重約4.01公克。（內政部警政署刑事警察局110年9月22日刑鑑字第1100071907號鑑定書，110年偵字25932號卷第245頁） ３ 開山刀 1 支 被告甲○○所有，防身用，與本案無關。（被告110年7月9日警詢，110年偵字25932號卷第22頁）